臺灣高等法院高雄分院刑事判決　　　　　　　　　　九十一年度上易字第六六二號
　　上訴人
　　即被告　丙○○
右上訴人因竊盜案件，不服臺灣屏東地方法院九十年度易字第一０九一號中華民國九
十一年三月十九日第一審判決（起訴案號：臺灣屏東地方法院檢察署九十年度偵字第
二八八三號）提起上訴，本院判決如左：
    主  文
原判決撤銷。
丙○○共同竊盜，處拘役伍拾伍日，如易科罰金，以佰元折算壹日。扣案釣竿貳支
、魚鉤壹組均沒收。
    事  實
丙○○於民國八十四年間，曾因違反漁業法、懲治走私條例等罪，經台灣屏東地方法
院及本院分別判處有期徒刑一年二月、有期徒刑四年確定，應執行刑有期徒刑五年，
預定於九十一年三月三日執行完畢，於八十八年五月間提前假釋出獄，猶不知悔改，
意圖為自己不法之所有，於九十年五月四日二十一時四十分許，與年籍、姓名均不詳
之某成年男子，共同駕駛ＣＴＲ－ＰＴ－○一一八號膠筏，航行至屏東縣竹坑外海一
浬處箱網養殖區內，以釣竿垂釣之方式，竊取乙○○所養殖隻數不多之海鱺魚數隻（
正確數目不詳），得手後適為前往前揭處查看之乙○○及甲○○發現且發生追逐，而
乙○○所駕駛之膠筏嗣因馬力不足等因素越追越遠，遂放棄追逐，致丙○○等未遭其
逮捕，嗣於同日二十三時二十二分許，在屏東縣海口外海二浬處，丙○○終為海巡隊
查獲，並扣得釣竿二支、魚鉤一組等物。案經行政院海岸巡防署海洋巡防總局第十四
海巡隊報請台灣屏東地方法院檢察署檢察官偵查起訴。
    理  由
一、訊據被告矢口否認涉有右揭竊盜犯行，辯稱：伊當天係一人出港，且是要去放網
    捕魚，伊沒有去偷釣魚云云。惟查：
(一)、右揭事實迭據被害人乙○○、甲○○指訴綦詳（警卷七至十三頁、偵卷十八至十
    九頁、原審卷七八、七九頁、本院卷二四頁），復有照片數幀及扣案之釣竿二支
    、魚鉤一組、魚飼料參粒等物可稽；矧被害人乙○○、甲○○與被告並不認識又
    無怨隙，為被告所自承，其等一致指證被告確係竊魚之人，應非憑空虛捏；其中
    證人乙○○警訊中證稱：「船上我確定有二個人，一名身穿防寒衣（身材較瘦）
    另一名微胖身穿輕便服白色上衣，褲子顏色因他在駕駛室看不到」等語，經核被
    告為警查獲之時，確係身穿輕便服白色上衣，且被告身型微胖，有警訊照片編號
    五、六可稽（警卷二三頁），足見證人上開指證應屬實情。
(二)、本件竊魚之人係駕駛編號ＣＴＲ—ＰＴ—０一一八號之膠筏，既據被害人乙○○
    、甲○○指述甚詳，而被害人係於追逐竊嫌所駕膠筏過程中，即行以行動電話提
    供膠筏之編號為０一一八號而報警協巡，有行政院海岸巡防署海洋巡防總局第十
    四海巡隊（下稱海巡隊）傳真專用單及記事頁等附卷可憑，其膠筏號碼之提供係
    被害人一路目視追逐過程中所為憑報，自屬真確而無誤認之虞，被告亦自承案發
    當日編號ＣＴＲ—ＰＴ—０一一八號之膠筏為其所駕駛，再參以證人甲○○於警
    訊時證稱：其與乙○○所駕駛之膠筏於追逐被告膠筏之過程中，曾擦撞到被告膠
    筏之左前舷部位等語，證人乙○○於原審中亦證稱：「問：（提示本院及警卷被
    告丙○○漁船照片）你是否可以確認是否就是這台膠筏？答：我確定就是這台，
    因為我們有去撞到他的船，如警訊照片第二幀所示他的船左舷有被我們撞裂開來
    ，而且我們已經注意他的這台船很久了」等語，對照卷附警訊照片二所示被告之
    膠筏，該膠筏之左前舷確有被擦撞過之痕跡（附警卷二一頁），足見證人張志清
    、乙○○所指該ＣＴＲ—ＰＴ—０一一八號膠筏確係竊魚之人所駕駛之膠筏益是
    信而有據。
(三)、另據被害人乙○○於原審中陳稱：「我有帶魚鉤、飼料及照片來（庭呈照片二十
    張、魚鉤及飼料等物），照片中的那台小貨車就是他們用來裝偷來的魚的，現在
    放在港邊沒有人敢去開，這些魚竿釣到魚的照片就是我們的師傅隔天去收拾東西
    的時候發現之後再拍照的，：：：，如警訊照片第四幀的飼料就是我的魚吐出來
    的，因為我的海鱺魚如果被釣起來的時候會掙扎而把飼料吐出來，：：：等語（
    原審卷七九頁），對照被告所駕駛ＣＴＲ—ＰＴ—０一一八號膠筏為警查獲時，
    其船上所餘留之扣案「魚飼料及釣具、魚鉤」等物，就魚飼料部分經核與證人乙○○於本院所庭呈之飼料（原審卷八七、八八頁）外觀相仿，就釣具（參警卷照
    片編號六、七，警卷二三、二四頁）、魚鉤（參警卷照片編號七、八，警卷二四
    頁）亦核與證人乙○○於法院所庭呈伊等於案發次日於箱網養殖區內發現竊盜者
    所遺留之釣具同屬以木桿製者（原審卷附照片編號五、十一、十三、十七、十九
    ，原審卷八三至八六頁）及特殊之魚鉤（參照原審拍攝照片編號三，原審卷八二
    頁）均相仿，是被害人針對被告所駕駛ＣＴＲ—ＰＴ—０一一八號膠筏上所餘留
    之扣案魚飼料、釣具、魚鉤係被告供竊盜所用，因逃逸時所遺留之指控，亦非憑
    空臆測。至有關被告竊取海鱺魚隻數一節，被害人乙○○固稱「約一百多隻」，
    然警方查獲被告時既未扣獲任何贓物，被害人亦未曾登上被告之膠筏，依其追逐
    過程亦無由確認隻數，前開指述顯係乙○○個人主觀推測，而被害人既指稱竊賊
    係以釣竿垂釣之方式竊取，以被告係五月四日十七時三十分出港，而同日二十一
    時四十分許被害人發覺開始追逐，相隔僅約四小時，扣除去途期間及接應同夥所
    花費時間，能否釣達百隻亦有疑問，是依上開論述，可確認者係被告已竊魚得手
    ，但隻數不明，且依其以魚竿魚釣方式及被告於被發覺前實際被告可利用之時間
    ，客觀言之，隻數應屬非多，爰認定被告之竊取財物數量係「隻數不多之海鱺魚
    數隻（正確數目不詳）」。
(四)、被告於九十年五月四日十七時三十分出港時，依第六岸巡隊六二大隊海口安檢站
    該日漁船進出港登記簿，雖僅記載被告一人駕駛ＣＴＲ—ＰＴ—０一一八號膠筏
    出港，且被告為警查獲時亦未同時查獲有被害人所指另共同竊嫌，惟證人乙○○
    自始即指證：另名共犯係穿著潛水衣一語，參酌證人即承辦之警員郭炳銘於原審
    中所證稱：「他們那種膠筏只要有沙灘就可以上岸，我們那邊沙灘又很多，查獲
    時被告離岸又很近，他的船上如有人要先上岸很容易。我們接到通報到查到被告
    約有二個小時」等語（原審卷三一頁），則該名共犯既非出膠筏出港正式登記之
    人，其登上膠筏自非循正常管道，其為警查獲時，既有逃逸裝備，自無留待船上
    自暴其短之理，是上揭登記簿未記載及未查獲另名共犯一節，尚難據以為本件非
    有共犯之認定。
(五)、綜上所述，被告所辯無非事後卸責之詞，委無足採，事證明確，被告犯行堪以認
    定。
二、核被告丙○○所為，係犯刑法第三百二十條第一項之竊盜罪。被告犯行與不詳姓
    名成年男子間具有犯意聯絡及行為分擔，為共同正犯。本件犯罪事證明確，原審
    法院予以論罪科刑，固非無見。惟本件被告竊取海鱺魚數量，事關被害人損害程
    度，而與量刑輕重相關，原判決於事實欄既僅認定「海鱺魚數隻」，而未明確認
    定具體隻數，於理由中卻明確認定犯罪所生損害「約八萬元」，尚有矛盾之違誤
    ，而本件被告竊取之財物既僅「隻數不多之海鱺魚數隻」，原審法院以百隻為標
    準量處有期徒刑八月，量刑自亦過重，被告上訴意旨否認犯罪，指摘原判決不當
    ，固無理由，但原判決既有上開可議，自應由本院撤銷改判。審酌被告僅係國小
    教育程度智識非高之漁民，本件竊取之財物僅「隻數不多之海鱺魚數隻」，所生
    被害人之損夫尚非嚴重，其竊取之手段亦僅以釣竿魚釣，相對於網捕之高損害方
    式，手段亦較輕微，惟犯後否認犯行，態度非佳等情及其他一切情狀，爰量處如
    主文第二項所示之拘役刑，並諭知易科罰金折算標準。扣案之釣竿二支、魚鉤一
    組，係在被告之膠筏上所扣獲，非被告即係或共犯所有，且係供本件犯罪所用之
    物，應依刑法第三十八條第一項第二款規定沒收。
據上論斷，應依刑事訴訟法第三百六十九條第一項前段、第三百六十四條、第二百九
十九條第一項前段，刑法第二十八條、第三百二十條第一項、第四十一條第一項前段
、第三十八條第一項第二款，罰金罰鍰提高標準條例第一條前段，判決如主文。
本案經檢察官沈紹嘉到庭執行職務。
中    華    民    國      九十一      年      六      月     十二   日
                              臺灣高等法院高雄分院刑事第八庭
                                  審判長法官  郭雅美
                                        法官  張盛喜
                法官  洪兆隆
右正本證明與原本無異。
不得上訴。
                                  法院書記官  吳福連
中    華    民    國      九十一      年      六      月    十二    日
附錄：本判決論罪科刑法條
刑法第三百二十條第一項
意圖為自己或第三人不法之所有，而竊取他人之動產者，為竊盜罪，處五年以下有期
徒刑、拘役或五百元以下罰金。
